【裁判字號】    90,上易,634
【裁判日期】    900315
【裁判案由】    竊盜
【裁判全文】
臺灣高等法院刑事判決                              九十年度上易字第六三四號
    上  訴  人
    即  被  告  乙○○
右上訴人因竊盜案件，不服臺灣板橋地方法院八十九年度易字第三六八六號，中華民
國八十九年十二月十四日第一審判決（起訴案號：臺灣板橋地方法院檢察署八十九年
度偵字第一六六一０號），提起上訴，本院判決如左：
    主  文
原判決撤銷。
乙○○攜帶兇器竊盜，處有期徒刑陸月，如易科罰金以佰元折算壹日。
扣案之扳手壹支沒收。
    事  實
一、乙○○因其所駕駛車牌ＣＷ─九二○號計程車（下稱「陳車」）之牌照，已於民
    國八十四年一月間，因逾期未檢違規遭逕行註銷，而於八十九年三月初某日上午
    十一時許（起訴書誤載為同年八月八日上午九時許），在臺北縣三重市重新橋下
    ，見甲○○所有車牌Ｌ六─三六二號計程車（下稱「高車」）停放該處，竟意圖
    為自己不法之所有，攜帶其所有，客觀上足以對人之身體安全構成威脅之兇器扳
    手一支（長約十二點八公分、寬約一公分，兩端分別寬約二點五公分及二公分，
    各有寬約一點二公分及一公分之開口，可供旋轉螺絲之用）作為拆卸工具，用以
    竊取「高車」所懸之兩面車牌，改懸掛於「陳車」上使用。嗣於八十九年九月三
    日凌晨零時三十分許，駕駛「陳車」，行經臺北縣三重市○○○街十七號前，為
    警查獲，並起出Ｌ六─三六二號之車牌兩面，乙○○於原審中亦提出其所有之上
    開扳手一支扣案。
二、案經臺北縣警察局三重分局報請臺灣板橋地方法院檢察署檢察官偵查起訴。
    理  由
一、上訴人即被告乙○○經合法傳喚，雖未到庭陳述，而據其於偵查、原審及上訴狀
    內所陳，其對於在前揭時地，持己有扣案之扳手一支拆卸「高車」之兩面車牌，
    改懸於「陳車」使用一節，固坦承屬實，然否認有何不法所有之意圖，辯稱：「
    高車」擋風玻璃上貼有報廢車輛標示，使其誤以為係報廢車輛，予以拆卸車牌，
    其並無行竊之意，又其所持之工具僅屬一般汽車必備之小型工具，並非兇器云云
    。惟查：
（一）「高車」係甲○○所有，於八十八年春天，原停放在臺北縣三重市重新橋下某
      處遭竊走兩面車牌，至八十九年六、七月間，因接獲懸掛該車牌之車輛違反道
      路交通安全管理處罰事件之通知單，始於八十九年八月八日向警局申報失竊，
      該輛汽車原仍在使用中，並非報廢之車輛等情，已據被害人甲○○於原審指陳
      甚詳（見原審卷第十八至十九頁），並有贓物認領保管單及車牌失竊資料個別
      查詢報表各一紙附卷可稽。
（二）按依廢棄物清理法張貼逾公告期限未認領即視為廢棄物清除之「廢機動車輛」
      ，係指經所有人書面拋棄、外觀上明顯失去原效用之骯髒、鏽蝕、破損車體、
      失去原效用之解體車或事故車，佔用道路廢棄車輛認定標準查報處理及收取費
      用辦法第二條定有明文。本件「高車」於被卸走車牌前，夙有整理並掛置頂燈
      營運，其外觀非屬破舊，更未張貼環保局定期拖吊報廢之通知單等情，業經被
      害人陳明。被告於原審亦自稱：伊於八十九年三月初見及「高車」有上鎖，各
      扇玻璃緊閉，非已解體或事故車，看起來像靠行車等語（見原審卷第三十九頁
      背面）。足見「高車」當時之外觀既非破舊或已明顯失去原有效用，自不可能
      如被告所辯係張貼有清理通知之報廢車輛，被告自承曾駕駛計程車，靠行多年
      ，對於「高車」係屬他人所有使用中之車輛，自難諉稱不知。乃竟持扳手拆卸
      「高車」所懸掛使用之兩面車牌改懸於「陳車」使用，顯係出於為自己不法所
      有之意圖而行竊車牌無誤。
（三）至於被告用以拆卸車牌之工具即扣案之扳手一支，經本院於審理時當庭勘驗結
      果，係鐵製品，長約十二點八公分、寬約一公分，兩端分別寬約二點五公分及
      二公分，各有寬約一點二公分及一公分之開口，可供旋轉螺絲之用之器具，客
      觀上觀察，對人之身體安全已構成威脅，自屬刑法第三百二十一條第一項第三
      款所規定之兇器無誤，並有該支扳手扣案可稽。
    綜上所述，被告確有攜帶兇器行竊車牌，事證明確，所辯云云，無非卸責飾詞，
    不足採信。被告犯行堪以認定，應予依法論科。
二、被告所攜帶以供拆卸下車牌之扣案扳手，乃客觀上足以威脅人身安全，為具有危
    險性之兇器，被告攜之私卸他人車牌使用，核其所為，係犯刑法第三百二十一條
    第一項第三款之攜帶兇器竊盜罪，公訴人認係犯刑法第三百二十條第一項之普通
    竊盜罪，容有未洽，起訴法條應予變更。原審據以論科，酌情量處被告有期徒刑
    六月，原非無見，惟被告行為後，刑法第四十一條已於九十年一月四日經立法院
    修正，總統於同年月十日公告，自同年月十二日起施行，依修正後之現行刑法第
    四十一條第一項規定：犯最重本刑為五年以下有期徒刑以下之刑之罪，而受六個
    月以下有期徒刑或拘役之宣告，因身體、教育、職業、家庭之關係或其他正當事
    由，執行顯有困難者，得易科罰金。原審不及審酌而未為易科之諭知，尚有未合
    ，被告上訴意旨質疑扣案扳手非屬兇器，指摘原判決違誤云云，固無理由，然原
    判決既有上開未及審酌情事，仍應由本院予以撤銷改判。爰審酌被告之品行、犯
    罪動機、目的、手段、智識程度、犯罪所生危害，及犯罪後之態度等一切情狀，
    量處如主文所示之刑，並依修正後之現行刑法第四十一條第一項規定，諭知其易
    科罰金之折算標準。
三、扣案之扳手一支，係被告所有供本件竊盜犯罪所用之物，業據被告於原審供明，
    應依法宣告沒收。
四、至於臺灣板橋地方法院檢察署八十九年度偵字第一九九九二號移送原審併辦部分
    ，原審經查無任何積極事證證明被告就該部分係犯竊盜罪，是犯罪不能證明，而
    以公訴人認此部分與前開經起訴並認定有罪部分，具連續犯之裁判上一罪關係，
    故不另為無罪之諭知，原非無見。惟移送併辦部分既不能證明犯罪，自與前開經
    起訴且認定有罪部分無從構成連續犯，是該移送併辦部分應退回，由檢察官另行
    依法處理，附此敘明。
五、被告經合法傳喚，無正當理由不到庭，爰不待其陳述逕行判決。
據上論斷，應依刑事訴訟法第三百六十九條第一項前段、第三百六十四條、第二百九
十九條第一項前段、第三百條、第三百七十一條，刑法第二條第一項前段、第三百二
十一條第一項第三款、第四十一條第一項、第三十八條第一項第二款，罰金罰鍰提高
標準條例第二條，判決如主文。
本案經檢察官謝英民到庭執行職務。
中    華    民    國     九十     年      三        月       十五       日
                              臺灣高等法院刑事第五庭
                                  審判長法  官  曾  德  水
                                        法  官  趙  功  恆
                                        法  官  林  立  華
右正本證明與原本無異。
不得上訴。
                                        書記官  廖  月  女
中    華    民    國     九十     年      三        月       十五       日
附錄本判決論罪科刑法條：
刑法第三百二十一條第一項第三款
犯竊盜罪而有左列情形之一者，處六月以上五年以下有期徒刑：
三  攜帶兇器而犯之者。


司法院資訊處製作；財團法人民間司法改革基金會備份。
